# 请教陈版主向不同方购买股权形成合并的会计处理

提问人：饭统大提督 时间：2019-09-22 17:27:18
上市公司 S 分别与M 公司（S 公司控股股东）、Z 公司（独立第三方）签订协议，约定以现金购买 M 公司、Z 公司持有的 H 公司 31%、20% 的股权，交易完成后S 公司持有H公司 51%股权，成为H 公司控股股东。根据协议约定，两笔交易互为前提。本次交易前，M 公司、Z 公司分别持有 H公司 80%、20% 股权。
问题
S 上市公司如何对该合并交易进行处理？
请教陈版主，该案例中如果根据两笔交易互为前提可认定为一揽子交易，但两笔交易分别涉及向同一控制企业和非同一控制企业购买，最终应认定为哪一种合并类型进行会计处理呢？

回答人：chenyiwei
该笔交易属于 “同一控制下企业合并 + 收购少数股权” 两者的组合，即总体上认定为同一控制下合并，故以 H公司在最终控制方 M 公司合并报表层面的账面价值作为会计处理的基础；但同时涉及对 20% 少数股权（原由第三方 Z 公司持有）的收购。具体会计处理请参考《瑞华研究 2010 ～ 2016汇编》之 “问题 3-2-39（与同一控制下企业合并同时完成的收购少数股权交易）”。
在编制合并报表时，对于合并日之前的期间，按 31%作为归母权益和损益，69%作为少数股权；合并日后，归母权益和损益的比例调整为 51%，少数股权比例调整为 49%。